【裁判字號】    89,基小,33
【裁判日期】    891212
【裁判案由】    損害賠償
【裁判全文】
臺灣基隆地方法院基隆簡易庭小額民事判決  八十九年度基小字第三三號
    原      告  華南產物保險股份有限公司
    法定代理人  丁○○
    訴訟代理人  乙○○
                丙○○
    被      告  甲○○
    被      告  戊○○
右當事人間請求損害賠償事件，本院判決如左：
    主    文
被告應連帶給付原告新台幣萬玖仟玖佰柒拾伍元，及自民國八十九年二月九日起至
清償日止，按年息百分之五計算之利息。
原告其餘之訴駁回。
訴訟費用新台幣陸仟佰玖拾元，其中新台幣陸仟貳佰伍拾元由被告連帶負擔，餘
由原告負擔。
本判決原告勝訴部分得假執行。
原告其餘假執行之聲請駁回。
    理由要領
一、本件被告甲○○未於最後言詞辯論期日到場，無民事訴訟法第三百八十六條所列
    各款情形，依原告之聲請，該部分由原告一造辯論而為判決。
二、本件原告起訴主張被告甲○○於民國八十七年八月二十二日下午七時四十分許，
    駕駛由原告所承保、訴外人周業焱所有之車號Ｑ六—○九九八號汽車，行經基隆
    市○○路○○路六十四巷口，與被告戊○○所駕駛車號ＨＺ—八一九一號小客車
    發生擦撞，被告二人俱有過失，導致系爭原告承保之車號Ｑ六—○九九八號汽車
    受有損害，其修復費用計新台幣（下同）四萬零八百三十八元已由原告依保險契
    約給付保險金予被保險人訴外人周業焱，此項損害係肇因於被告二人之駕駛過失
    所致，爰依保險法第五十三條之規定代位被保險人，請求被告連帶給付原告四萬
    零八百三十八元，及自起訴狀繕本送達之翌日起至清償日止按年息百分之五計算
    之利息等語；並提出車損照片、估價單、發票、賠款滿意書、行車執照影本各一
    份為證。被告甲○○、戊○○不爭執其於上開時地發生擦撞之事實，惟被告甲○
    ○抗辯其並無過失，且其係受僱於「文藻美語補習學校」而駕駛系爭車號Ｑ六—
    ○九九八號汽車，訴外人周業焱係該「文藻美語補習學校」之股東等語；被告戊
    ○○則以其並無過失，係因被告甲○○駕駛之車速過快致發生碰撞等語。
三、查本件被告甲○○於八十七年八月二十二日下午七時四十分許，駕駛車號Ｑ六—
    ○九九八號汽車，行經基隆市○○路○○路六十四巷口，與被告戊○○所駕駛車
    號ＨＺ—八一九一號小客車發生擦撞之車禍事故，經本院依職權向基隆市警察局
    第一分局調取事故處理紀錄、道路交通調查報告表及現場照片八幀核閱屬實；並
    經本院囑託台灣省基宜區車輛行車事故鑑定委員會鑑定肇事原因，經該會以八十
    九年十月二十五日基宜鑑字第八九○五○四號鑑定意見書鑑認：「一、劉車部分
    ：戊○○駕駛自小客車由南榮路六四巷駛出往八堵方向，與白車（即車號Ｑ六—
    ○九九八號車）相較屬支道車，應注意左方幹道來車狀況（道路交通安全規則第
    一百零二條第一項第二款）。二、白車部分：甲○○駕駛自小客貨車由南榮路往
    南榮路一三四巷行駛，與劉車相較雖屬幹道車惟應減速慢行（道路交通安全規則
    第九十三條第一項第四款）。」依上開鑑定結果、道路交通調查報告表及現場照
    片八幀，堪認被告戊○○駕駛汽車有未依道路交通安全規則第一百零二條第一項
    第二款規定，行車至無號誌而無交通警察指揮之交岔路口，支線道車暫停讓幹線
    道車先行之情事；又被告甲○○有未依同規則第九十三條第一項第四款規定，行
    經坡路、無號誌之交岔路口處所，應減速慢行，作隨時停車之準備之情事；被告
    二人應認就系爭車禍事故之發生均有駕駛之過失。
四、按因故意或過失，不法侵害他人之權利者，負損害賠償責任；數人共同不法侵害
    他人之權利者，連帶負損害賠償責任；被保險人因保險人應負保險責任之損失發
    生，而對於第三人有損失賠償請求權者，保險人得於給付賠償金額後，代位行使
    被保險人對於第三人之請求權，但其所請求之數額，以不逾賠償金額為限；民法
    第一百八十四條第一項前段、第一百八十五條第一項前段、保險法第五十三條第
    一項分別定有明文；又民事上之共同侵權行為，共同侵權行為人間不以有意思聯
    絡為必要，數人因過失不法侵害他人之權利，苟各行為人之過失行為，均為其所
    生損害共同原因，即所謂行為關連共同，亦足成立共同侵權行為，依民法第一百
    八十五條第一項前段之規定，各過失行為人對於被害人應負全部損害之連帶賠償
    責任（最高法院六十七年度台上字第一七三七號判例可資參照）。被告戊○○、
    甲○○對於系爭交通事故之發生均有過失，並與系爭汽車受損毀有因果關係，自
    屬因過失不法侵害他人之權利，應負賠償責任；依上開規定，均應負連帶損害賠
    償責任；原告依保險契約給付保險金予系爭汽車所有人即被保險人周業焱，而代
    位被保險人，請求被告給付原告被保險人所受損害即系爭汽車修理費用，為有理
    由。
五、原告主張系爭汽車修理費用為四萬零八百三十八元；本院經依原告之聲請，囑託
    臺灣區汽車修理同業公會鑑定系爭汽車修復費用，認為其修理費用以三萬九千九
    百七十五元（內為已扣除折舊之零件價格一萬九千二百七十五元，工資二萬零七
    百元）為必要，有該會八十九年七月二十八日區汽工（同）字第○七二八一號函
    一份在卷可按，堪認為確實；是原告於三萬九千九百七十五元之範圍內請求被告
    連帶給付，為有理由，應予准許；逾此部分之請求，為無理由，應予駁回。
六、又被告甲○○抗辯其係受僱於「文藻美語補習學校」而駕駛系爭汽車，該車所有
    人即訴外人周業焱僅係該校股東，是原告之被保險人即訴外人周業焱並非直接僱
    用被告甲○○之雇主，核與保險法第五十三條第二項「被保險人因保險人應負保
    險責任之損失發生，而對於第三人有損失賠償請求權者，該第三人為被保險人之
    家屬或受僱人時，保險人無代位請求權」之規定並不相符，被告甲○○據以對抗
    原告之代位請求，非有理由。
七、又按遲延之債務，以支付金錢為標的者，債權人得請求依法定利率計算之遲延利
    息；對於利息，無須支付遲延利息；應付利息之債務，其利率未經約定，亦無法
    律可據者，週年利率為百分之五；給付有確定期限者，債務人自期限屆滿時起，
    負遲延責任；給付無確定期限者，債務人於債權人得請求給付時，經其催告而未
    為給付，自受催告時起，負遲延責任，其經債權人起訴，或依督促程序送達支付
    命令者，與催告有同一之效力，民法第二百三十三條第一項前段、第二項、第二
    百零三條、第二百二十九條第一項、第二項分別定有明文。原告請求被告給付自
    起訴狀繕本送達被告之翌日即八十九年二月九日起至清償日止，按年息百分之五
    計算之遲延利息，為有理由，應予准許。
八、從而，原告請求被告連帶給付三萬九千九百七十五元，及自起訴狀繕本送達被告
    之翌日即八十九年二月九日起至清償日止，按年息百分之五計算之利息，為有理
    由，應予准許；逾上開部分之請求，非有理由，不應准許。
九、本件係依小額訴訟程序判決，被告受敗訴判決部分，依民事訴訟法第四百三十六
    條之二十，應依職權宣告假執行；又原告其餘假執行之聲請，因該部分訴之駁回
    而失所依據，應予駁回。
中      華      民      國    八十九    年    十二      月    十二      日
~B臺灣基隆地方法院基隆簡易庭
~B        法      官  蔡岱霖
右正本證明與原本無異。
對於本件判決如有不服，應於收受送達後二十日內向本院提出上訴書狀，上訴於本院
合議庭，並按他造當事人之人數附具繕本。
當事人之上訴，非以判決違背法令為理由不得為之，上訴狀應記載上訴理由，表明下
列各款事項：
（一）原判決所違背之法令及其具體內容。
（二）依訴訟資料可認為原判決有違背法令之具體事實。
中      華      民      國    八十九    年    十二      月    十五      日
~B        法院書記官  范育誠


司法院資訊處製作；財團法人民間司法改革基金會備份。
